【裁判字號】    99,審易,671
【裁判日期】    990512
【裁判案由】    竊盜
【裁判全文】
臺灣高雄地方法院刑事判決             99年度審易字第671號
公  訴  人  臺灣高雄地方法院檢察署檢察官
被      告  乙○○
上列被告因竊盜案件，經檢察官提起公訴（99年度偵字第369 號
），本院判決如下：
    主  文
乙○○犯攜帶兇器竊盜罪，處有期徒刑拾月。扣案之平口鉗壹支
，沒收。
    事  實
一、乙○○基於意圖為自己不法所有之犯意，於民國98年12月20
    日上午10時許，騎乘車號VUT- 110 號 輕型機車，並攜帶其
    所有而客觀上得以危害人生命、身體可供兇器使用之平口鉗
    1 支，行經高雄縣橋頭鄉○○○街時，見該處工地設有鐵絲
    網圍籬，認有機可趁，遂持上開平口鉗將內政部營建署設於
    該工地而由工地管理員甲○○管理之鐵絲網圍籬，予以剪斷
    ，而竊得甲○○管理之鐵絲網共8 公斤，得手後，準備離開
    現場，適為工地管理員甲○○發覺，並報警處理，為警據報
    到場查獲，並扣得乙○○所有而供其竊盜所用之平口鉗1 支
    。
二、案經甲○○訴由高雄縣政府警察局岡山分局報告臺灣高雄地
    方法院檢察署檢察官偵查起訴。
    理  由
一、被告乙○○明知證人即工地管理員甲○○於警詢中所為之陳
    述，為被告以外之人於審判外之陳述，具有刑事訴訟法第15
    9 條規定，不得為證據之情事，而於本院審判期日，未聲明
    異議，本院審酌證人甲○○於警詢所為陳述作成時之狀況，
    並無任何違反自由意志或遭製作筆錄員警誘導陳述之情形，
    認為適當，依刑事訴訟法第159 條之5 第2 項之規定，為傳
    聞法則之例外，具有證據能力。
二、訊據被告對於上揭時、地，其持扣案之平口鉗剪斷鐵絲網圍
    籬為警查獲之事實，固坦承不諱，惟矢口否認有何竊盜犯行
    ，辯稱：當時係在該處工作之油漆工工人同意其將鐵絲網圍
    籬剪斷，其始持扣案之平口鉗將之剪斷，其並無不法所有意
    圖云云。惟查，設於高雄縣橋頭鄉○○○街工地之鐵絲網圍
    籬，係由內政部營建署設置完成，而由在該工地承包之廠商
    負責維護，承包廠商則指定工地管理員甲○○負責管理之鐵
    絲網圍籬一節，業據證人甲○○證述明確；又被告曾於上揭
    時、地，持扣案之平口鉗，將設於該工地之鐵絲網圍籬，予
    以剪斷，準備將剪斷之鐵絲網共8 公斤搬離現場時，為甲○
    ○發覺，並報警處理，亦據被告自承在卷，核與證人甲○○
    證述情節相符，並有照片8 張、贓物認領保管單1 份附卷可
    稽，復有被告所有而供本件竊盜犯罪所用之平口鉗1 支扣案
    可憑，而堪認定。因設於該工地之鐵絲網圍籬，下方則設有
    鐵皮圍牆，與設於該處之鐵絲網圍籬，整體造型新穎，鐵皮
    圍牆並繪有「內政部營建署」字樣，此有前述照片8 張在卷
    可佐，是從鐵絲網圍籬外觀新穎而新設不久，且設置單位為
    內政部營建署之狀況以觀，應無可能任由民眾剪斷取走，而
    一般在工地施作之油漆工人，更無權對該工地之鐵絲網圍籬
    為處分，且被告亦自承稱：其持扣案之平口鉗剪斷鐵絲網圍
    籬時，工地尚處於施工狀況，而工地的油漆工經常更換等語
    ，核與甲○○於本院陳稱：工期迄今尚未結束等語，顯示該
    工地持續有工程進行中，且為被告所明知，則設於該工地之
    鐵絲網圍籬，自有繼續存在之必要，對鐵絲網圍籬有管理權
    人，自無可能同意被告於工程進行期間，將鐵絲網圍籬剪斷
    取走之理！且被告既不否認現場施作之油漆工，經常更換，
    顯僅係受僱於該工地工作，對於該工地之鐵絲網圍籬，並無
    管理之權責，故被告以徵得油漆工人同意為由，否認不法所
    有意圖，即無可採。此外，被告就油漆工何時同意其剪斷鐵
    絲網圍籬，於本院審理時，先是供稱：其係案發當天早上徵
    得油漆工同意，始返家攜帶扣案之平口鉗至現場剪斷鐵絲網
    圍籬云云，嗣經本院質問：既然遭查獲與徵得同意是同一天
    ，為何被查獲時，不找同意的油漆工出來？被告始又改稱：
    油漆工是案發的前一天同意其剪斷鐵絲網云云，前後陳述，
    已然不一致，對照甲○○於偵查中陳稱：被告遭查獲當日的
    前後3 日，均無任何油漆工進入工地施作等語，因甲○○對
    於案發當日前後，是否有油漆工出入，並無任何之利害關係
    ，應無為不實陳述之必要，由此足證被告前揭辯稱：曾徵得
    油漆工同意而剪斷鐵絲網圍籬云云，無非係為脫免自身刑責
    所為之辯解，要難採信。從而，本案事證明確，被告所辯，
    不足採信，被告上揭加重竊盜犯行，堪以認定，應予依法論
    科。
二、按刑法第321 條第1 項第3 款之攜帶兇器竊盜罪，係以行為
    人攜帶兇器竊盜為其加重條件，此所謂兇器，其種類並無限
    制，凡客觀上足對人之生命、身體、安全構成威脅，具有危
    險性之兇器均屬之，且祇須行竊時攜帶此種具有危險性之兇
    器為已足，並不以攜帶之初有行兇之意圖為必要，最高法院
    79年臺上字第5253號著有判例可資參照。次按，扳手、鉗子
    、起子等物，客觀上均足對人之生命、身體、安全構成威脅
    應認為行兇器具，持以行竊應成立加重竊盜罪（最高法院76
    年度臺上字第3929號判決參照）。被告用以行竊之平口鉗，
    為金屬製品、材質堅硬、長約20公分，此經本院於99年4 月
    28日當庭勘驗無誤，且被告既得持以將鐵絲網圍籬剪斷，如
    持以攻擊人體，自足以構成生命、身體之威脅，則參照前揭
    說明，該扣案之平口鉗1 支，自屬兇器無訛。故核被告所為
    ，係犯刑法第321 條第1 項第3 款之攜帶兇器竊盜罪。本院
    審酌被告為成年人，不思以正當方法賺取財物，竟貪圖小利
    攜帶兇器行竊，破壞他人對財產權之支配，危害社會治安，
    行為實無可取，被告犯後，飾詞狡辯，毫無悔意，其竊得之
    鐵絲網圍籬，雖為警即時查獲，而歸還甲○○，但因其係以
    剪斷破壞之方式，進行竊取鐵絲網圍籬，致甲○○管理之鐵
    絲網圍籬，因遭剪斷破壞所受之損害，無法僅因索回失竊之
    鐵絲網而回復，惟念及被告前無犯罪前科紀錄，有臺灣高等
    法院被告前案紀錄表1 份在卷可佐，素行尚可，而被告竊取
    財物之價值非鉅，且為警即時查獲，而使被害人得索回失竊
    之財物，並斟酌被告之犯罪動機在於貪圖小利，被告犯罪手
    段為持兇器破壞鐵絲網行竊、犯罪所生損害、知識程度等一
    切情狀，量處如主文所示之刑，以資懲儆。扣案之平口老鉗
    1 支，為被告所有，此據被告供承在卷，而該平口鉗係供被
    告持以剪斷鐵絲網圍籬之用，亦經認明如前，而屬供本件竊
    盜犯罪所用之物，爰依刑法第38條第1 項第2 款之規定，併
    予宣告沒收。
據上論斷，應依刑事訴訟法第299 條第1 項前段，刑法第321 條
第1 項第3 款、第38條第1 項第2 款，判決如主文。
本案經檢察官李英霆到庭執行職務。
中    華    民    國    99    年    5     月    12    日
                  刑事第十庭  法  官  高增泓
以上正本證明與原本無異。
如不服本判決應於收受送達後10日內向本院提出上訴書狀，並應
敘述具體理由；如未敘述上訴理由者，應於上訴期間屆滿後20日
內向本院補提理由書（均須按他造當事人之人數附繕本）「切勿
逕送上級法院」。
中    華    民    國    99    年    5     月    12    日
                              書記官  王淑娟
附錄本案論罪科刑法條全文：
刑法第321條
犯竊盜罪而有下列情形之一者，處6 月以上、5 年以下有期徒刑
：
  一  於夜間侵入住宅或有人居住之建築物、船艦或隱匿其內而
      犯之者。
  二  毀越門扇、牆垣或其他安全設備而犯之者。
  三  攜帶兇器而犯之者。
  四  結夥三人以上而犯之者。
  五  乘火災、水災或其他災害之際而犯之者。
  六  在車站或埠頭而犯之者。
前項之未遂犯罰之。

司法院資訊處製作；財團法人民間司法改革基金會備份。
